臺灣臺中地方法院刑事判決
111年度訴緝字第2號
公  訴  人  臺灣臺中地方檢察署檢察官
被      告  詹建泓


上列被告因妨害秩序案件，經檢察官提起公訴（109年度少連偵
字第279號），本院判決如下：
    主    文
己○○無罪。
    理    由
一、公訴意旨略以：被告己○○、同案被告丁○○、戊○○、丙○○、陳
    俊晏(業均由本院以109年度訴字第2585號、110年度訴字第4
    75號判決在案)與另3名真實姓名年籍均不詳之成年男子，於
    民國109年2月27日5時8分許，在臺中市○○區○○○路000號閤家
    歡KTV(起訴書誤載為闔家歡KTV）飲酒歡唱後欲離去時，與
    同案被告辛○○（原名鄭勝文）、庚○○、甲○○(業均由本院以1
    09年度訴字第2585號、110年度訴字第475號判決在案)及共
    犯少年邵〇榕（92年生，真實姓名年籍均詳卷，所為上開非
    行，另由本院少年法庭處理）等人，在上址前互看彼此不順
    眼而發生口角糾紛，雙方均明知臺中市○○區○○○路000號閤家
    歡KTV前之人行道係公共場所，於該處打架互毆，可能波及
    他人，影響社會治安及秩序，雙方仍基於在公共場所聚集3
    人以上，施強暴脅迫之犯意聯絡，出手推擠、互毆(其等所
    涉犯傷害犯行，均未據告訴），警方獲報後前往上址並調閱
    監視器影像畫面，始查悉上情。因認被告己○○所為，係犯刑
    法第150條第1項後段之在公共場所聚集三人以上，下手實施
    強暴罪嫌等語。
二、按犯罪事實應依證據認定之，無證據不得認定犯罪事實；不
    能證明被告犯罪者，應諭知無罪之判決，刑事訴訟法第154
    條第2項、第301條第1項定有明文。而認定犯罪事實所憑之
    證據，雖不以直接證據為限，間接證據亦包括在內。然無論
    直接或間接證據，其為訴訟上之證明，須於通常一般之人均
    不至於有所懷疑，而得確信其為真實之程度者，始得據之為
    有罪之認定，倘其證明尚未達到此一程度，而有合理之懷疑
    存在，致無從為有罪之確信時，即應為無罪之判決。檢察官
    就被告犯罪事實，應負舉證責任，並指出證明之方法，刑事
    訴訟法第161條第1項定有明文。因此，檢察官對於起訴之犯
    罪事實，應負提出證據及說服之實質舉證責任。倘其所提出
    之證據，不足為被告有罪之積極證明，或其指出證明之方法
    ，無從說服法院以形成被告有罪之心證，基於無罪推定之原
    則，自應為被告無罪之判決(最高法院76年台上字第4986號
    、92年台上字第128號判決意旨參照)。
三、公訴人認被告己○○涉犯上開罪嫌，無非係以被告己○○之供述
    、同案被告戊○○、丙○○、辛○○、庚○○、甲○○之供述、證人即
    共犯邵○榕之證述、警員職務報告、監視器錄影畫面擷圖及
    犯罪現場圖等為其主要論據。
四、訊據被告己○○固坦承於公訴意旨所載時、地推擠及拉扯等情
    不諱，惟堅決否認有何妨害秩序之犯行，辯稱：否認成立妨
    害秩序等語，經查：
㈠、同案被告丁○○及戊○○，與同案被告辛○○、庚○○、甲○○及共犯
    少年邵○榕，於上開時、地，因互看不順眼並發生口角衝突
    ，進而發生推擠、拉扯之強暴行為，被告己○○、同案被告陳
    俊晏、丙○○見狀亦加入推擠、拉扯之強暴行為乙情，業據被
    告己○○所不否認（見109年度少連偵字第279號卷第76頁、第
    229至230頁，本院訴緝卷第92頁)，核與同案被告丁○○於警
    詢及偵查、同案被告丙○○、辛○○、庚○○、甲○○於警詢、偵查
    及審理時、同案被告戊○○、陳俊晏於偵查及審理時、證人即
    共犯邵○榕於警詢及偵查時之證述相符（見109年度少連偵字
    第279號卷第70頁、第74頁、第80頁、第84至85頁、第88至8
    9頁、第92至93頁、第96至97頁、第229至230頁，110年度少
    連偵緝字第3號卷第39至40頁，本院2585號卷第411至418頁
    、第398至404頁、第405至410頁、第392至397頁、第383至3
    91頁、第419至425頁），復有臺中市政府警察局第四分局南
    屯派出所109年5月12日警員職務報告、犯罪現場圖各1份、
    監視器錄影畫面擷圖42張、本院勘驗筆錄2份及現場監視器
    錄影畫面擷圖110張在卷張可稽（見109年度少連偵字第279
    號卷第65頁、第105頁、第107至139頁，本院2585號卷第213
    至220頁、第291至296頁、第223至256頁、第301至319頁）
    ，是此部分事實，首堪認定。且案發「閤家歡KTV」前之人
    行道屬「公共場所」，則被告己○○與同案被告丁○○、戊○○、
    丙○○、陳俊晏、辛○○、庚○○、甲○○（下稱同案被告丁○○等7
    人）於上開時間，在公共場所實施強暴之事實，亦堪認定。
㈡、按109年1月15日修正施行之刑法第150條第1項之罪，其修正
    理由稱：「本條前段修正為『在公共場所或公眾得出入之場
    所』有『聚集』之行為為構成要件」，可知刑法第150條第1項
    所稱之「聚集」，顯非指3人以上共同在場之「狀態」，而
    係指3人以上前往同一地點聚集，或邀集他人在自己所在地
    點聚集之「行為」。次按刑法第150條之修正理由亦稱：「
    本罪重在安寧秩序之維持，若其聚眾施強暴脅迫之目的在犯
    他罪，固得依他罪處罰，若行為人就本罪之構成要件行為有
    所認識而仍為本罪構成要件之行為，自仍應構成本罪，予以
    處罰。」可知本罪之成立以在為構成要件行為之時，具有對
    於構成要件之認識為必要，行為人須有在公共場所或公眾得
    出入之場所聚集3人以上施強暴脅迫之行為外，於聚集時即
    須對將實施強暴脅迫有所認識，方足構成本罪。如行為人本
    非為施強暴脅迫之目的而聚集，且聚集時本無將實施強暴脅
    迫行為之認識，僅因偶然、突發原因，而引發3人以上同時
    在場施強暴脅迫行為，即與刑法第150條第1項之罪之構成要
    件不符。再按刑法第150條係規定在刑法之妨害秩序罪章，
    自立法體系觀之，本罪所保護法益自係社會安寧秩序，故刑
    法第150條第1項後段規定，在公共場所或公眾得出入之場所
    聚集3人以上施強暴脅迫，首謀及下手實施者，法定刑為6月
    以上5年以下有期徒刑，其最低法定刑為有期徒刑6月，且無
    選科其他主刑之空間，相較刑法第277條第1項規定，傷害人
    之身體或健康者，法定刑為5年以下有期徒刑、拘役或50萬
    元以下罰金，其法定刑較刑法第150條第1項後段為輕，準此
    ，刑法第150條第1項後段之適用，自不宜過寬，而應以在公
    共場所或公眾得出入之場所聚集3人以上實施強暴、脅迫行
    為，客觀上確已造成社會安寧秩序之危害，且行為人主觀上
    對此有所認識為其要件。
㈢、被告己○○與同案被告丁○○等7人於109年2月27日5時8分許發生
    上開糾紛之經過情形，分據下列被告己○○、同案被告丁○○等
    7人等供述及證人邵○榕證述如下：
  ⑴被告己○○於警詢及偵查時供述：當時和朋友在包廂唱歌，出
    去上廁所時以為朋友在閤家歡KTV大門口被打，就衝出去幫
    忙，之後就打起來，伊不認識同案被告丁○○、戊○○、陳俊晏
    、辛○○、庚○○、甲○○、共犯邵○榕等語(見109年度少連偵字
    第279號卷第76頁、第230頁)。 
  ⑵同案被告丁○○於警詢、偵查及本院審理時供稱：伊當時與同
    案被告戊○○一起去閤家歡KTV，同案被告戊○○與辛○○對到眼
    就起口角，伊上前要將雙方隔開，對方就直接揮拳過來，伊
    有還手，但不認識現場其他人等語(見109年度少連偵字第27
    9號卷第70頁、第229至230頁，本院2585號卷第457頁)。
  ⑶同案被告戊○○於本院審理時以證人身分證述：伊當天與同案
    被告丁○○一起去閤家歡KTV唱歌喝酒，但沒有跟被告己○○及
    同案被告丙○○、陳俊晏一起唱歌，伊與同案被告丁○○要離開
    時已經有點醉了，伊在門口與同案被告辛○○、庚○○、甲○○其
    中1位的眼神對到，就起口角互相推擠，案發當時不認識同
    案被告辛○○、庚○○、甲○○，也無任何仇怨，監視器錄影畫面
    除了同案被告丁○○外，其他人都不認識等語(見本院2585號
    卷第383至384頁、第386至388頁、第390至391頁)。 
  ⑷同案被告丙○○於警詢之供述及本院審理時以證人身分證述：
    伊一開始在包廂唱歌，之後服務生進來包廂說外面有人在打
    架，請我們不要出去，但當時伊酒喝多了，以為是朋友在外
    面被打，出去看到一群人在打架，就過去打了同案被告辛○○
    幾下，之後發現都不認識雙方的人，於是就停手勸架，伊不
    認識案發現場其餘同案被告等語(見109年度少連偵字第279
    號卷第80頁，本院2585號卷第411至414頁、第417至418頁)
    。
  ⑸同案被告辛○○於警詢之供述及本院審理時以證人身分證述：
    伊、同案被告庚○○、甲○○、共犯邵○榕一起唱歌喝酒，走出
    閤家歡KTV時，聽到後方有人在講話，我們一行人回頭，對
    方就上前理論，還用手推同案被告甲○○，我們反問：「推什
    麼？」，之後就發生肢體衝突，伊案發前不認識被告己○○及
    同案被告丁○○、丙○○、陳俊晏，也無任何仇怨或嫌隙等語(
    見109年度少連偵字第279號卷第84頁，本院2585號卷第399
    至401頁、第404頁)。
  ⑹同案被告庚○○於警詢之供述及本院審理時以證人身分證述：
    案發時伊與同案被告甲○○、辛○○、共犯邵○榕一起去閤家歡K
    TV，離開時轉頭看其他友人有無跟上，就跟同案被告戊○○對
    到眼，對方上前說「看什麼」，並用手推同案被告甲○○，伊
    說「推什麼」，對方就打過來，伊就出腳踹倒他們其中1人
    等語(見109年度少連偵279號卷第88頁，本院2585號卷第405
    頁、第408頁)。
  ⑺同案被告甲○○於警詢之供述及本院審理時以證人身分證述：
    伊、同案被告辛○○、庚○○及共犯邵○榕要走出閤家歡KTV時，
    我們一行人回頭看自己的朋友有沒有跟上，此時對方那群人
    也剛好步出閤家歡KTV，以為我們在看他們，便上前跟我們
    理論，我們趕緊跟對方道歉，但對方不理還用手推伊，朋友
    看到便上前跟對方理論，衝突就這樣發生了，案發之前不認
    識被告己○○及同案被告丁○○、丙○○、陳俊晏等語(見109年度
    少連偵字第279號卷第92頁，本院2585號卷第393至394頁)。
  ⑻同案被告陳俊晏於偵查之供述及本院審理時以證人身分證述
    ：當時是真實姓名年籍均不詳，綽號「小棋」的女性友人帶
    伊去KTV包廂唱歌，與同案被告丙○○不同包廂，伊出來看到
    同案被告丙○○在推擠，因為看過同案被告丙○○，過去想要將
    兩邊拉開，人家推伊，伊就推回去等語(見110年度少連偵緝
    字第3號卷第39至40頁，本院2585號卷第419至420頁、第424
    至425頁)。
  ⑼證人即共犯邵○榕於警詢及偵查時證述：伊同行的友人為同案
    被告庚○○、辛○○、甲○○，案發時因酒醉起衝突而與他人打架
    等語(見109年度少連偵字第279號卷第96頁、第229頁)。
  ⑽綜觀被告己○○、同案被告丁○○等7人及證人邵○榕所述內容、
    前開勘驗筆錄及監視器錄影畫面擷圖，其等均在閤家歡KTV
    不同包廂內歡唱聚會，嗣同案被告丁○○及戊○○要離開該處時
    ，與同案被告辛○○、庚○○、甲○○在閤家歡KTV門口因眼神對
    到，起口角爭執，進而引發肢體衝突，共犯邵○榕隨即下車
    加入扭打，同案被告陳俊晏抱住甲○○往車方向甩，嗣被告己○○、同案被告丙○○亦先後加入扭打之情節，被告己○○與同案
    被告丁○○等7人前後所述大致相符，亦與本院勘驗筆錄及監
    視器錄影畫面擷圖相一致，堪認被告己○○與同案被告丁○○等
    7人於上開時間在閤家歡KTV，各係出於相約聚會之目的，並
    非為即將實施強暴脅迫之行為而聚集，且同案被告丁○○及戊○○，與同案被告辛○○、庚○○、甲○○原互不相識，僅係因偶然
    、突發之口角爭執，而在閤家歡KTV前人行道發生推擠、扭
    打之強暴行為，被告己○○、同案被告丙○○、陳俊晏亦與雙方
    不相識，僅見雙方互相扭打，即不分緣由先後加入推擠、扭
    打之強暴行為，並非被告己○○主動或被動聚集，尚不得以被
    告己○○與同案被告丁○○等7人在閤家歡KTV前人行道，因故發
    生本案推擠、扭打之強暴行為，逕予推論被告己○○係以施強
    暴脅迫之目的而聚集，且聚集時認識即將實施強暴脅迫行為
    之妨害秩序主觀犯意。 
㈣、且依案發時監視器錄影畫面顯示，同案被告丁○○及戊○○，與
    同案被告辛○○、庚○○、甲○○係於109年2月27日5時8分12秒許
    發生肢體衝突後，共犯邵○榕於同日5時8分24秒許、被告己○○於同日5時8分40秒許、同案被告丙○○於同日5時9分7秒許、
    同案被告陳俊晏於同日5時8分22秒許，陸續加入推擠、扭打
    ，而於同日5時13分45秒許肢體衝突即結束，此有本院勘驗
    筆錄、監視器錄影畫面截圖附卷可查（見本院2585號卷第21
    4至220頁、第225至256頁），則被告己○○與同案被告丁○○等
    7人之肢體衝突過程前後歷時約5分鐘餘，衝突時間甚短，且
    在衝突發生期間，亦可見閤家歡KTV員工、清潔人員、及路
    人等陸續通行案發現場，並未有見狀驚恐走避、或閃躲之動
    作，亦未受到波及，此有本院勘驗筆錄、監視器錄影畫面截
    圖(見本院2585號卷第217至219頁、第295頁、第240頁、第2
    44頁、第253頁、第314至315頁)在卷可參，可徵本案被告己○○與同案被告丁○○等7人在該處實施強暴行為，尚未達產生
    社會安寧秩序之危害，或使公眾因而恐懼不安之程度，自無
    從以刑法第150 條第1項後段之犯罪相繩。
五、綜上所述，本案依公訴人所提出之證據，尚不足使所指被告
    己○○確有妨害秩序之犯罪事實，達於無所懷疑而得確信為真
    實之程度。是本案既不能證明被告己○○犯罪，自應為無罪之
    諭知。
據上論斷，應依刑事訴訟法第301條第1項前段，判決如主文。
本案經檢察官廖志祥提起公訴，檢察官乙○○到庭執行職務。
中　　華　　民　　國　　111 　年　　6 　　月　　29　　日
                  刑事第十五庭  審判長法  官  簡佩珺
　　　　　　　　　                    法  官  鄭咏欣
　　　　　　　　　                    法  官  張雅涵
以上正本證明與原本無異。
檢察官如不服本判決應於收受送達後20日內向本院提出上訴書狀
，並應敘述具體理由；其未敘述上訴之理由者，應於上訴期間屆
滿後20日內向本院補提理由書（均須按他造當事人之人數附繕本
）「切勿逕送上級法院」。
                                      書記官  曾惠雅
中　　華　　民　　國　　111 　年　　6　　 月　　29　  日